臺灣高雄地方法院民事判決　　　　　　　96年度簡上字第17號
上　訴　人　義民建設股份有限公司
法定代理人　乙○○
被　上訴人　甲○○
當事人間請求給付票款事件，上訴人對於民國95年11月23日本院
高雄簡易庭94年度雄簡字第10227 號第一審判決提起上訴，本院
於民國96年3 月1 日言詞辯論終結，判決如下：
    主  文
上訴駁回。
第二審訴訟費用由上訴人負擔。
    事實及理由
一、本件被上訴人起訴主張：被上訴人持有上訴人所簽發如附表
    所示之支票1 紙，經被上訴人於附表所示之提示日提示未獲
    兌付，爰依票據之法律關係，提起本訴。聲明求為判決：被
    上訴人應給付上訴人新臺幣（下同）1,500,000 元，及自提
    示日即民國93年11月10日起至清償日止，按年利6 釐計算之
    利息等語（原審判決被上訴人勝訴，上訴人不服提起上訴）
    。於本院聲明求為判決：駁回上訴人之上訴。
二、上訴人辯稱：蓋用於如附表所示支票上之上訴人及其法定代
    理人乙○○印章，並非上訴人於臺灣土地銀行屏東分行（下
    稱土地銀行）開設系爭支票之支票存款帳戶（下稱系爭帳戶
    ）時之留用印章，上訴人應屬未在票據上簽名或蓋章，應不
    負發票人責任。且訴外人張耀紳所簽發如附表所示之支票，
    係供訴外人張耀紳私人使用，而非用於上訴人之公務等語。
    上訴聲明求為判決：(一)原判決廢棄。(二)被上訴人在第一審之
    訴駁回。
三、兩造不爭執之事項：
  (一)蓋用於如附表所示之支票上之上訴人及其法定代理人乙○○
    之印章，均為真正。
  (二)訴外人張耀紳有權使用蓋用於如附表所示之支票上之上訴人
    及其法定代理人乙○○印章，代理上訴人簽發系爭支票。
  (三)蓋用於如附表所示之支票上之上訴人及其法定代理人乙○○
    之印章，並非上訴人於土地銀行開設系爭帳戶時之留用印章
    。
四、得心證之理由：
  (一)被上訴人主張其所持有上訴人所簽發如附表所示之支票1 紙
    ，經被上訴人於附表所示之提示日提示未獲兌付，且蓋用於
    如附表所示支票上之上訴人及其法定代理人乙○○之印章均
    屬真正之事實，業據其提出系爭支票及臺灣票據交換所屏東
    縣分所退票理由單影本各1 份為證，為上訴人於言詞辯論所
    不爭執，依民事訴訟法第280 條第3 項之規定，視同自認，
    原告此部分之主張，自堪信為真正。其次，上訴人主張蓋用
    於如附表所示支票上之上訴人及其法定代理人乙○○印章，
    並非上訴人土地銀行開設系爭帳戶時之留用印章之事實，雖
    為被上訴人所否認，辯稱：退票理由單上退票理由欄僅記載
    如附表所示之支票存款不足，並未記載如附表所示之支票印
    鑑不符云云。經查，如附表所示支票上所蓋上訴人及其法定
    代理人乙○○印章之印文，核與上訴人於土地銀行開設系爭
    帳戶時留用印章之印文，並不相符，此觀諸卷附如附表所示
    支票及存款印鑑卡影本各1 份自明，可見上訴人此部分之主
    張，堪信為真實。至退票理由單退票理由欄上雖僅記載如附
    表所示之支票存款不足，而未記載如附表所示之支票因印鑑
    不符而退票，惟此或因土地銀行人員疏於注意如附表所示之
    支票上所蓋用上訴人及其法定代理人乙○○印章之印文，核
    與上訴人於該行開設系爭帳戶時留用印章之印文不符，或因
    土地銀行人員於有數項退票理由時，為圖作業之方便而僅記
    載其中一項退票理由，均有可能，並不影響如附表所示之支
    票上蓋章印章之印文，與上訴人於土地銀行開設帳戶時留存
    印章之印文不符之事實。
  (二)按在票據上簽名者，依票上所載文義負責。票據上之簽名，
    得以蓋章代之。支票發票人應照支票文義擔保支票之支付。
    執票人向支票債務人行使追索權時，得請求自為付款提示日
    起之利息，如無約定利率者，依年利6 釐計算。此觀諸票據
    法第5 條第1 項、第6 條、第126 條之規定自明。查蓋用於
    如附表所示之支票上之上訴人及其法定代理人乙○○之印章
    ，既為真正，且訴外人張耀紳亦有權使用蓋用於如附表所示
    之支票上之上訴人及其法定代理人乙○○印章，代理上訴人
    簽發系爭支票，為兩造所不爭執，足認上訴人已在如附表所
    示之支票上蓋章，以代簽名，揆諸前揭規定，自應照支票文
    義擔保支票之支付，且因如附表所示之支票並未約定利率，
    被上訴人自得請求被上訴人給付自其為付款提示日起，按年
    利6 釐計算之利息。
  (三)至上訴人雖以前揭情詞置辯，惟按，支票為文義證券，不以
    發票人與付款人間有付款委託、向付款人領用支票，及在付
    款人處預先開設支票存款帳戶為要件，亦不以發票人蓋用於
    支票上印章之印文，與其於付款人處開設支票存款帳戶時留
    用印章之印文相符為必要，苟已在支票簽名表示其為發票人
    ，縱與付款人間無付款委託，亦未領用支票，且未在付款人
    處預先開設支票存款帳戶，或蓋用於支票上印章之印文，與
    其於付款人處開設支票存款帳戶時留用印章之印文不符，仍
    應擔保支票之支付（最高法院50年臺上字第2683號、69年臺
    上字第725 號判例意旨參照）。且票據上所載之債務人，不
    問是否為實際受益之人，均須擔負履行責任，不得以該款係
    供給他人使用為詞，對於債權人主張免責（最高法院18年上
    字第301 號判例足參）。上訴人自不得以蓋用於如附表所示
    支票上之上訴人印章，並非上訴人於土地銀行開設系爭帳戶
    時之留用印章，或訴外人張耀紳簽發如附表所示之支票，係
    供訴外人張耀紳私人使用，而非用於上訴人之公務為由，據
    為免除上訴人應擔保支票支付義務之理由。上訴人前開辯解
    ，均無足取。
五、綜上所陳，被上訴人本於票據之法律關係，請求上訴人給付
    1,500,000 元及自提示日即93年11月10日起至清償日止，按
    年利6 釐計算之利息，為有理由，應予准許。原審判命上訴
    人給付，並依職權為假執行之宣告，核無不合，上訴意旨仍
    指摘原判決不當，求予廢棄改判，為無理由，應予駁回。
六、本件事證已臻明確，兩造其餘攻擊防禦方法，經核與本件判
    決結果不生影響，爰不一一論述，附此敘明。
七、據上論結，本件上訴為無理由，依民事訴訟法第436 條之1
    第3 項、第449 條第1 項、第78條，判決如主文。
中　　華　　民　　國　　96　　年　　3 　　月　　22　　日
                  民事第三庭  審判長  法　官　鄭月霞
                                      法  官  洪培睿
                                      法  官  伍逸康
上為正本係照原本作成。
本判決不得上訴。
中　　華　　民　　國　　96　　年　　3 　　月　　22　　日
                                      書記官  林雯琪
附表
┌──┬──────┬─────┬─────┬──────┬─────────┐
│編號│票載發票日  │票面金額  │票據號碼  │ 提  示  日 │ 付   款   人     │
│    │（民國）    │（新臺幣）│          │            │                  │
├──┼──────┼─────┼─────┼──────┼─────────┤
│1   │93年11月10日│1,500,000 │APB0000000│93年11月10日│臺灣土地銀行屏東分│
│    │            │元        │          │            │行                │
└──┴──────┴─────┴─────┴──────┴─────────┘
